【裁判字號】    99,事聲,73
【裁判日期】    990903
【裁判案由】    聲明異議
【裁判全文】
臺灣板橋地方法院民事裁定              99年度事聲字第73號
異  議  人  乙○○
相  對  人  國立臺灣藝術大學
法定代理人  甲○○
上列當事人間確定訴訟費用額事件，異議人對於民國99年7 月30
日本院司法事務官所為99年度司聲字第891 號民事裁定聲明異議
，本院裁定如下：
    主  文
異議駁回。
異議程序費用由異議人負擔。
    事  實
一按訴訟費用，由敗訴之當事人負擔，民事訴訟法第78條定有明
  文。再法院未於訴訟費用之裁判確定其費用額者，第一審受訴
  法院於該裁判有執行力後，應依聲請以裁定確定之。依第1 項
  確定之訴訟費用額，應於裁定送達之翌日起，加給按法定利率
  計算之利息，民事訴訟法第91條亦有規定。而所謂「以裁定確
  定之」，係指法院已為訴訟費用之裁判，僅未確定其費用額而
  言，即訴訟費用之裁判中未確定其費用額之情形，是確定訴訟
  費用之裁定，僅在確定敗訴之當事人應負擔之訴訟費用數額，
  並非就權利存在與否為確定，其償還義務如何，應從命負擔訴
  訟費用之裁判定之，則當事人在該程序中，自僅得就各個費用
  項目是否為法律上之訴訟費用、數額之計算有無錯誤加以爭執
  。次按當事人對於司法事務官處理事件所為之終局處分，得於
  處分送達後10日之不變期間內，以書狀向司法事務官提出異議
  ；司法事務官認前項異議有理由時，應另為適當之處分；認異
  議為無理由者，應送請法院裁定之。法院認第1 項之異議為有
  理由時，應為適當之裁定；認異議為無理由者，應以裁定駁回
  之；前項裁定，應敘明理由，並送達於當事人，民事訴訟法第
  240 條之4 定有明文。本件異議人就本院司法事務官所為確定
  訴訟費用額裁定，聲明不服而提出異議，司法事務官認其異議
  無理由而送請本院裁定，經核與上開條文規定及意旨相符，先
  予敘明。
二本件異議人異議意旨略以：相對人與異議人於鈞院98年度訴字
  第973 號拆屋還地事件中，相對人起訴時未盡查明義務，嗣後
  才追加異議人為被告，而異議人在訴訟中對相對人主張已逕行
  認諾，是相對人實無庸起訴，耗費司法資源，因此該訴訟費用
  ，應由相對人自行負擔。又依前揭訴訟判決書第8 頁第10點記
  載「本件原告之訴為一部有理由，一部無理由」，顯見相對人
  一部勝訴、一部敗訴，依民事訴訟法第78、79條規定，應由法
  院命兩造以比例分擔。相對人為國立大學，經費充足，而異議
  人以打臨時工為生，二者經濟能力相差懸殊，請鈞院酌量由相
  對人一造負擔，或由其自行負擔其所支出之訴訟費用。又依民
  事訴訟法第88條規定，異議人如僅對於訴訟費用之部分有所不
  服者，尚必須對於本案裁判併同上訴，始得聲明不服。但異議
  人於原審已認諾，但依上揭規定，若對訴訟費用額不服，尚需
  繳交上訴費，兩者相較顯失平衡，法律設計無異法逼民反，故
  為此以書狀聲明異議等語。
三經查：
(一)相對人與異議人間請求拆屋還地等事件，業經本院以98年度訴
  字第973 號民事判決訴訟費用由異議人負擔，異議人對該判決
  不服提起上訴，因逾期未繳納第二審裁判費，經臺灣高等法院
  以98年度重上字第728 號民事裁定駁回上訴，第二審訴訟費用
  由異議人負擔確定在案。嗣相對人聲請確定訴訟費用額，相對
  人起訴時，支出裁判費新臺幣（下同）48,619元，嗣於98年10
  月20日補繳 127,237元，並分別於98年7 月8 日、同年8 月12
  日繳納測量費各為21,250元、12,000元，是以異議人應給付相
  對人之訴訟費用額共計 209,106元等情，並據本院依職權調取
  本院99年度司聲字第891 號卷宗查明無訛，並有本院98年度訴
  字第973 號民事判決影本1 份、臺灣高等法院98年度重上字第
  728 號民事裁定影本1 份在卷可參，則原裁定認異議人應賠償
  相對人 209,106元，並加計自裁定送達之翌日起算之法定利息
  ，依法並無不合。
(二)異議意旨雖稱相對人耗費司法資源、本案判決應命當事人比例
  分擔、當事人經濟能力相差懸殊、民事訴訟法律設計不良等語
  ，惟按確定訴訟費用額之裁定，僅在確定負擔費用者應賠償他
  造之數額若干，於此程序中所得審究者僅為計算書所列之費用
  是否為法定訴訟費用，就其提出之書證能否釋明有該項費用之
  支出以及數額之計算有無錯誤而已，至於其訴訟費用由何人負
  擔，或其負擔之比例如何，均應依照原命負擔訴訟費用裁判之
  諭示，縱命負擔訴訟費用之裁判有不當，乃為該裁判本身之上
  訴或抗告問題，在確定訴訟費用額裁定程序中不得再予審究（
  最高法院95年度台抗字第266 號裁定意旨可資參照）。是以異
  議人執前開情詞而為爭執，並非本件確定訴訟費用額之程序所
  得審究，從而，異議意旨所為爭執核與訴訟費用額之確定無關
  ，異議論旨執此指摘原裁定不當，為無理由，應予駁回。
四結論，本件異議為無理由，依民事訴訟法第240 條之4 第3 項
  後段、第95條、第78條，裁定如主文。
中    華    民    國    99    年    9     月    3     日
                  民事第三庭  法  官  徐玉玲
以上正本係照原本作成。
如對本裁定抗告，須於裁定送達後10日之不變期間內，向本院提
出抗告狀。
中    華    民    國    99    年    9     月    3     日
                              書記官  陳宥伶

司法院資訊處製作；財團法人民間司法改革基金會備份。
